【裁判字號】    99,重訴,1219
【裁判日期】    991231
【裁判案由】    清償借款
【裁判全文】
臺灣臺北地方法院民事判決            99年度重訴字第1219號
原      告  臺灣中小企業銀行股份有限公司
法定代理人  羅澤成
訴訟代理人  林緯
被      告  財政部國有財產局台灣北區辦事處即曾增福之遺產
            管理人
法定代理人  陳文龍
訴訟代理人  黃信偉
被      告  莊育業
上列當事人間清償借款事件，本院於民國99年12月23日言詞辯論
終結，判決如下：
    主  文
被告應連帶給付原告新臺幣柒佰壹拾萬元暨如附表一所示之利息
及違約金。
被告應連帶給付原告新臺幣捌拾捌萬壹仟肆佰零陸元暨如附表二
所示之利息及違約金。
被告財政部國有財產局臺灣北區辦事處即被繼承人曾增福之遺產
管理人應給付原告新臺幣伍萬貳仟肆佰伍拾捌元暨如附表三所示
之利息及違約金。
訴訟費用由被告負擔。
    事實及理由
壹、程序部分：
一、按「當事人得以合意定第一審管轄法院。但以關於由一定法
    律關係而生之訴訟為限。前項合意，應以文書證之。」，民
    事訴訟法第24條定有明文。經查，本件兩造雙方簽訂之「房
    屋貸款契約書」第15條合意約定以本院為第一審管轄法院，
    有「房屋貸款契約書影本」附卷足憑（見本院卷第16頁），
    是本院就本件訴訟自有第一審管轄權。
二、本件被告莊育業經合法通知，未於言詞辯論期日到場，核無
    民事訴訟法第386條所列各款情形，爰依原告之聲請，由其
    一造辯論而為判決。
貳、實體部分：
一、原告起訴主張：
  (一)房屋貸款契約部分：經查，借款人曾增福係於民國97年3月
    25日，邀同被告莊育業為連帶保證人，向本行申請房屋貸款
    ，經本行核准，係由被告簽有臺灣企銀房屋貸款契約1份（
    同證二），除約本院為本契約涉訟時之管轄法院外（契約條
    款第15條），餘內容略謂如下：1.借款金額：為新臺幣（下
    同）710萬元整（契約條款第1條約定）。2.借款期間係自97
    年03月25日起至110年03月25日止，係自實際撥款日起，前1
    年按月付息，第2年起再依年金法按月攤還本息（契約條款
    第1條第1項第2款及第4款約定）。3.借款利率：貸放利率係
    自97年03月25日起（即第1年），按本行定儲利率指數加年
    率0.21％，自98年03月25日起（即第2年），改按本行定儲
    利率指數加年率0.28％，及自99年03月25日起（即第3年）
    ，改按本行定儲利率指數加年率0.91％機動計息（契約條款
    第1條第1項第4款之補充條款約定）；查本案被告於本案欠
    款僅繳納利息至97年11月25日（證三），其後即未依約繳款
    ，是故本欠款之請求利率為本行定儲利率指數（基準日為97
    年12月25日）2.73％（證四）加年率0.21％即2.94％計收。
    上開利率並於本行向法院為請求給付時，視為不再機動調整
    ，暨以此時之利率計算全部遲延利息或違約金（契約書條款
    第4條第1項約定）。4.遲延利息、違約金：借款到期或視為
    全部到期未立即償還時，應按約定利率計付遲延利息；遲延
    還本或付息時，應按應還款金額，逾期6個月以內部份照約
    定利率10%，逾期超過6個月部份照約定利率20%計付違約金
    （契約書條款第4條約定）。按前所述被告曾增福僅就本案
    借款繳納利息至97年11月25日，經本行屢為催促繳款，至今
    仍未見履行，茲依前開契約約定，本行即就本案欠款全部視
    為到期，並請求被告應一次清償全部欠款。另被告莊育業係
    為本案借款之連帶保證人應即負連帶清償之責。
  (二)個人貸款綜合契約部分：經查，借款人曾增福係於97年3月
    25日邀同被告莊育業為連帶保證人，向本行申請中期放款，
    經本行核准，係由被告等簽有臺灣企銀個人貸款綜合契約1
    份（證五），除約本院為本契約涉訟時之管轄法院外（契約
    條款第15條），餘內容略謂如下：1.借款金額：為100萬元
    整（契約條款第1條約定）。2.借款期間係自97年03月25日
    起至102年03月25日止，並自實際撥款日起，依年金法，按
    月攤還本息（契約條款第1條第1項第2款及第5款約定）。3.
    借款利率：貸放利率係按本行定儲利率指數加年率2.6％，
    嗣後隨本行定儲利率指數調整而調整（契約條款第1條第1項
    第4款約定）；查本案被告於本案欠款僅按約繳納本息至97
    年11月25日（同證三），其後即未依約繳款，是故本欠款之
    請求利率為本行定儲利率指數（基準日為97年12月25日）
    2.73％（同證四）加年率2.60％即5.33％計收。上開利率並
    於本行向法院為請求給付時，視為不再機動調整，暨以此時
    之利率計算全部遲延利息或違約金（契約書條款第4條第1項
    約定）。4.遲延利息、違約金：借款到期或視為全部到期未
    立即償還時，應按約定利率計付遲延利息；遲延還本或付息
    時，應按應還款金額，逾期6個月以內部份照約定利率10%，
    逾期超過6 個月部份照約定利率20%計付違約金（契約書條
    款第4條約定）。惟查借款人曾增福於上開貸款撥貸後，僅
    按約繳納本息至97 年11月25日，經本行屢為催促繳款，至
    今仍未見履行，茲依前開契約約定，本行即就本案欠款全部
    視為到期，並請求被告應一次清償全部欠款。另被告莊育業
    係為本案借款之連帶保證人應即負連帶清償之責。
  (三)信用卡欠款部分：爰持卡人曾增福係於97年4月2日向本行申
    請辦理國際信用卡之VISA卡，並簽有本行國際信用卡房貸戶
    信用卡簡易申請書1份（證六），契約內容略述如下：1.卡
    號及額度：經本行核定後，係核發予卡號為00000000000000
    00之國際信用卡之VISA卡普卡1張，額度為5萬元（E級），
    並免收年費。2.循環利率及還款方式：爰依國際信用卡約定
    條款第14條約定，持卡人應將當期之應付帳款於當期繳款截
    止日前繳付於本行，而繳款截止日者，係以結帳日為準，結
    帳日為每月1日者，繳款截止日則為每月之15日；結帳日為
    每月7日者，繳款截止日則為每月之21日；本案持卡人曾增
    福於本行之結帳日皆為每月1日，故其繳款截止日應為每月
    之15日；另者，持卡人得選擇以循環信用之方式繳納款項，
    即於當期繳款截止日前繳納最低應繳金額以上之數額予本行
    ；最低應繳款金額係以信用額度內使用信用卡交易之金額之
    5%，加計超過信用額度之全部使用信用卡之交易金額、循環
    信用利息、違約金及年費、預借現金手續費、掛失手續費、
    調閱帳單手續費等其他應繳費用為計算。3.利息及違約金約
    定：係依信用卡約定條款第15條第3項約定，各筆循環信用
    利息之計算，係自各筆帳款入帳日起，依帳款餘額以本行依
    照持卡人信用評分結果所定信用卡優惠利率計算至該筆帳款
    結清日止；而持卡人若未於每月應繳款截止日前付清最低應
    繳金額或遲誤繳款期限者，另應依下列方式按月收取逾期手
    續費（即違約金）（信用卡約定條款第15條第4項約定）：
    延滯第一個月：當月計付逾期手續費100元。延滯第二
    個月：當月計付逾期手續費300元。延滯第三個月以上者
    ：每月計付逾期手續費600元（至清償日止）。4.期間利益
    之喪失：爰依信用卡約定條款第21條第1項第3款及第22條第
    1項之約定，持卡人若有2期未繳付最低應繳金額或所繳金額
    未達本行所定之最低應繳金額者，本行無須事先通知或催告
    後，暫停持卡人信用卡使用之權利，進而視為全部到期。經
    查持卡人曾增福係於本行核發上開信用卡後，即陸續為簽帳
    消費，截至98年6月1日止總計簽帳消費款項為5萬2458元整
    （其中包含本金4萬9466元及利息、違約金2992元）（同證
    三），惟該持卡人曾增福卻於98年3月之應繳款日起即未按
    約繳款，業經本行屢為通知繳款，至今已有3期以上，仍未
    見清償，核按前述信用卡契約之約定，被告前開所欠款項，
    本行即依約視同全部到期，被告除應一次給付前開款項外，
    另應按附表所示計收利息及逾期手續費（即違約金）。
  (四)為此聲明：
    1.被告應連帶給付原告710萬元暨如附表一所示之利息及違
      約金。
    2.被告應連帶給付原告88萬1406元暨如附表二所示之利息及
      違約金。
    3.被告財政部國有財產局臺灣北區辦事處即被繼承人曾增福
      之遺產管理人應給付原告5萬2458元暨如附表三所示之利
      息及違約金。
二、被告財政部國有財產局臺灣北區辦事處即曾增福之遺產管理
    人抗辯略以：
  (一)曾增福確實有向原告申辦上揭房屋貸款、個人信用貸款及信
    用卡，並有積欠原告如附表一至三所示本金，然曾增福現已
    死亡，被告財政部國有財產局臺灣北區辦事處為曾增福之遺
    產管理人，於債務公示催告期間不能對債務人為清償，是以
    原告請求該段期間之利息，顯不合理。
  (二)為此抗辯：原告之訴駁回。
三、被告莊育業未於最後言詞辯論期日到場，據其以前到場所為
    抗辯略以：
  (一)被告莊育業確實有擔任上揭房屋貸款、個人信用貸款之連帶
    保證人，對於主債務人曾增福確有積欠原告如附表一、二所
    示本金、利息暨違約金亦無爭執，然被告莊育業僅係保證人
    ，並非主債務人，自得依民法第745條行使先訴抗辯權。
  (二)為此抗辯：原告之訴駁回。
四、本件原告就其主張之曾增福有邀同被告莊育業為連帶保證人
    向原告申辦上揭房屋貸款及個人信用貸款，曾增福另有向原
    告申辦信用卡，並積欠如附表一、二、三所示本金、利息暨
    違約金之事實，業據其提出與所述相符之士林地院99年度司
    財管字第54號民事裁定暨其確定證明書影本、房屋貸款契約
    書影本、連線作業查詢單及信用卡帳單影本、本行定儲指數
    利率表、個人貸款綜合契約書影本、信用卡申請書暨國際信
    用卡約定條款影本等影本為證，復為被告所不爭執，堪信為
    真實。被告財政部國有財產局臺灣北區辦事處即曾增福之遺
    產管理人雖抗辯該機關於債務公示催告期間不能對債務人為
    清償，是以原告請求該段期間之利息，顯不合理云云，惟其
    所為抗辯顯無法律依據，不能採信；另按所謂連帶保證者，
    謂保證人與主債務人負債務履行責任之保證，由於連帶保證
    具連帶債務之性質，故債權人自得先向保證人為全部給付之
    請求，保證人無先訴抗辯權；另按，民法上固無所謂連帶保
    證，實務上所謂之連帶保證，僅為喪失先訴抗辯權之保證而
    已，除此而外，仍不失其保證之性質；此種保證，債權人得
    逕向保證人為全部給付之請求，保證人不得提出先訴抗辯權
    （最高法院76年度台上字第963號判決參照）。是本件被告
    莊育業提出先訴抗辯權云云，亦無可取。
五、綜上所述，原告爰依兩造間消費借貸及連帶保證法律關係，
    請求被告應連帶給付原告710萬元暨如附表一所示之利息及
    違約金，被告應連帶給付原告88萬1406元暨如附表二所示之
    利息及違約金，被告財政部國有財產局臺灣北區辦事處即被
    繼承人曾增福之遺產管理人應給付原告5萬2458元暨如附表
    三所示之利息及違約金，為有理由，應予准許。
六、至兩造其餘之攻擊防禦方法及證據資料，經本院斟酌後，認
    為均不足以影響本判決之結果，自無一一詳予論述之必要，
    附此敘明。
七、據上論結，本件原告之訴為有理由，爰民事訴訟法第385條
    第1項前段、第78條，判決如主文。
中    華    民    國    99    年    12    月    31    日
                  民事第六庭    法  官  李家慧
以上正本係照原本作成。
如對本判決上訴，須於判決送達後20日內向本院提出上訴狀。如
委任律師提起上訴者，應一併繳納上訴審裁判費。
中    華    民    國    99    年    12    月    31    日
                                書記官  康翠真

司法院資訊處製作；財團法人民間司法改革基金會備份。
